【裁判字號】    95,訴,285
【裁判日期】    950524
【裁判案由】    詐欺等
【裁判全文】
臺灣板橋地方法院刑事判決               95年度訴字第285號
公  訴  人  臺灣板橋地方法院檢察署檢察官
被      告  甲○○
上列被告因違反洗錢防制法等案件，經檢察官提起公訴（94年度
核退偵字第1264號）及移送併辦（94年度偵字第21429 號），被
告於準備程序中就被訴事實為有罪之陳述，經本院合議庭裁定由
受命法官獨任進行簡式審判程序，本院判決如下：
    主  文
甲○○連續幫助掩飾因自己重大犯罪所得財物，處有期徒刑肆月
，如易科罰金，以佰元折算壹日。所得財物新臺幣貳仟伍佰元
沒收之，如全部或一部不能沒收時，以其財產抵償之。
    事  實
一、甲○○經由報紙得悉某真實姓名年籍不詳、自稱「陳先生」
    之成年男子，欲收購他人金融機構帳戶，而依其智識程度，
    可預見提供金融機構帳戶供他人使用，將幫助他人掩飾因重
    大犯罪所得之財物。竟仍基於幫助洗錢之概括犯意，先於民
    國94年5 月中旬某日，在臺北縣樹林市○○街大同山附近，
    將其所有之台北富邦商業銀行後埔分行帳號000000000000號
    帳戶（以下簡稱富邦銀行帳戶）之存摺、提款卡交付「陳先
    生」，再於同年6 月21日前往臺北縣板橋市江翠郵局申辦帳
    號00000000000000號帳戶（以下簡稱江翠郵局帳戶）後，於
    同年月24日前某日，在不詳地點，將該帳戶之存摺、提款卡
    交付「張先生」；以此方式幫助「陳先生」及其所屬詐欺集
    團掩飾因常業詐欺犯罪所得之財物，並收取新臺幣（下同）
    2500元之對價。「陳先生」及其所屬詐欺集團則係以電話聯
    繫不特定被害人，佯稱其親屬積欠債務或偽以不實之中獎訊
    息，誘使被害人匯付金錢至所指定之金融機構帳戶內，以詐
    取之，並恃之為常業，而藉收購而得之金融機構帳戶掩飾其
    常業詐欺犯罪所得之財物。旋有乙○○於94年5 月20日某時
    接獲前述詐欺集團成員來電，佯稱其女為他人擔保向地下錢
    莊借款10萬元，要求代為清償債務，致乙○○誤信為真，於
    同日晚間23時4 分許起至12分許間，陸續以自動櫃員機將7
    萬元（起訴書誤載為10萬元，應予更正）存入前揭富邦銀行
    帳戶。又於同年6 月24日，丙○○亦接獲前開詐欺集團成員
    來電，自稱為香港馬會之「周經理」，佯以中得5900萬元之
    獎金，並應於繳付會員資格費用80萬元後兌領，丙○○因而
    陷於錯誤，於同年月27日下午2 時30分許，前往竹東下公館
    郵局匯款60萬元至上述江翠郵局帳戶。嗣因乙○○、丙○○
    發覺受騙，報警處理，而循線查知上情。
二、案經臺北縣政府警察局板橋分局報請臺灣板橋地方法院檢察
    署檢察官偵查起訴。
    理  由
一、上揭事實，業據被告甲○○於本院審理時坦承不諱，核與被
    害人乙○○、丙○○於警詢中指訴之情節相符。此外，復有
    台北富邦商業銀行自動櫃員機交易明細表、對帳單、郵政國
    內匯款執據、郵政存簿儲金立帳申請書、交易明細等附卷可
    資佐證，俱徵被告前揭不利於己之自白與事實相符。綜上，
    本案事證明確，被告犯行堪予認定。
二、核被告所為，係犯刑法第30條第1 項、洗錢防制法第9 條第
    1 項之幫助掩飾因自己重大犯罪所得財物罪。被告基於幫助
    該名綽號「陳先生」之成年男子所屬詐欺集團掩飾其因重大
    犯罪所得財物之不確定故意，而為犯罪構成要件以外之行為
    ，為幫助犯，依刑法第30條第2 項規定，減輕其刑。被告前
    後2 次提供其金融機構帳戶幫助洗錢犯行，時間緊接，手法
    相同，所犯為構成要件相同之罪名，顯係基於概括犯意反覆
    實施，為連續犯，應依刑法第56條規定論以一罪，並加重其
    刑。被告就其幫助洗錢犯行，在審判中自白，應依洗錢防制
    法第9 條第5 項規定，減輕其刑，並與幫助犯之減輕，遞減
    輕之，與連續犯之加重，依刑法第71條第1 項規定，先加後
    減之。檢察官雖僅就被告於94年5 月中旬某日，提供其富邦
    銀行帳戶予「陳先生」之幫助洗錢犯行提起公訴，惟被告其
    餘幫助洗錢犯行與前開經起訴論罪部分有連續犯之裁判上一
    罪關係，為起訴之效力所及，本院自得併予審究，附此敘明
    。爰審酌被告恣意販售個人金融機構帳戶，徒增司法機關追
    查重大犯罪之困難程度，及其犯罪之動機、目的、手段、所
    得利益與所肇損害，暨被告犯後坦承犯行、非無悔意之態度
    等一切情狀，量處如主文所示之刑，並諭知易科罰金之折算
    標準，以資懲儆。
三、被告因本案幫助掩飾因自己重大犯罪所得財物犯行，取得對
    價2500元，業據被告於本院審理時供承明確，應依洗錢防制
    法第12條第1 項規定沒收之，如全部或一部不能沒收時，以
    其財產抵償之。
四、至公訴意旨另以：被告前揭犯行，尚涉犯刑法第30條第1 項
    、第340 條之幫助常業詐欺罪嫌。惟按幫助犯除須對於其實
    施之幫助行為予以認識外，尚須對正犯所實施之構成要件行
    為有所認識或預見，始克相當。經查：被告將其所有之富邦
    銀行、江翠郵局帳戶存摺、提款卡交付「陳先生」使用，依
    該帳戶係供作「存、提款」及「匯款」之使用特性，被告僅
    可能預見其帳戶係供「陳先生」掩飾自己重大犯罪所得財物
    之用，實無法認識該他人所實施之常業詐欺犯行態樣及內容
    究屬如何，而無從認識或預見該實施常業詐欺人士之正犯所
    為之常業詐欺犯行構成要件行為，自不得以常業詐欺罪之幫
    助犯相繩。此外，復查無其他積極證據足認被告有何幫助常
    業詐欺之犯行，原應諭知無罪之判決。惟公訴人認此部分與
    前揭經論罪科刑之幫助洗錢犯行部分，有想像競合之裁判上
    一罪關係，爰不另為無罪之諭知，併此指明。
據上論斷，應依刑事訴訟法第273 條之1 第1 項、第299 條第1
項前段，洗錢防制法第9 條第1 項、第5 項、第12條第1 項，刑
法第11條前段、第56條、第30條、第41條第1 項前段，罰金罰鍰
提高標準條例第2 條，判決如主文。
本案經檢察官蔡元仕到庭執行職務。
中    華    民    國    95    年    5     月    24    日
                        刑事第一庭  法  官  廖  怡  貞
以上正本證明與原本無異。
如不服本判決，應於判決送達後10日內，向本院提出上訴狀，上
訴於臺灣高等法院。
                                    書記官  林  惠  齡
中    華    民    國    95    年    5     月    24    日
附錄本案論罪科刑法條：
洗錢防制法第9條
犯第二條第一款之罪者，處五年以下有期徒刑，得併科新臺幣三
百萬元以下罰金。
犯第二條第二款之罪者，處七年以下有期徒刑，得併科新臺幣五
百萬元以下罰金。
以犯前二項之罪為常業者，處三年以上十年以下有期徒刑，得併
科新臺幣一百萬元以上一千萬元以下罰金。
法人之代表人、法人或自然人之代理人、受雇人或其他從業人員
，因執行業務犯前三項之罪者，除處罰行為人外，對該法人或自
然人並科以各該項所定之罰金。但法人之代表人或自然人對於犯
罪之發生，已盡力監督或為防止行為者，不在此限。
犯前四項之罪，於犯罪後六個月內自首者，免除其刑；逾六個月
者，減輕或免除其刑；在偵查或審判中自白者，減輕其刑。


司法院資訊處製作；財團法人民間司法改革基金會備份。
